【裁判字號】    95,聲再,410
【裁判日期】    951227
【裁判案由】    妨害投票
【裁判全文】
臺灣高等法院刑事裁定                 95年度聲再字第410號
再審聲請人
即受判決人  甲○○
選任辯護人  陳煥生律師
上列聲請人，因妨害投票案件，對於本院93年度重選上更(五)字
第5號，中華民國94年7月12日第二審確定判決（原審案號：臺灣
新竹地方法院83年度訴字第480 號，起訴案號：臺灣新竹地方法
院檢察署83年度偵字第3297號），聲請再審，本院裁定如下：
    主  文
再審聲請及停止刑罰執行之聲請均駁回。
    理  由
一、按，刑事判決確定後，發現該案件認定事實與所採用證據顯
    屬不符，自屬審判違背法令，得提起非常上訴，如具有再審
    原因者，仍可依再審程序聲請再審，業據大法官會議146 號
    解釋在案，且按，刑事訴訟法第420條第1項第6 款所謂發見
    確實新證據，係指判決前已經存在，當時未能援用審酌，至
    其後始行發現者而言，惟判決以後成立之文書，其內容係根
    據另一證據而作成，而該另一證據係成立於事實審法院判決
    之前者，應認為有新證據之存在，本件聲請意旨，詳如附件
    ，爰依上開規定，提起本件再審聲請云云。
二、茲按，刑事訴訟法第420條第1項第6 款所謂發見新證據，係
    指當時已存在，而發見在後或審判時未經注意之證據，且能
    證明原確定判決所認定之事實為錯誤者而言，亦即該新證據
    必須可認為確實足以動搖原確定判決，而為受判決人有利之
    判決為限。若該項證據僅因審判意決未注意及之，然縱予審
    酌仍不能動搖原確定判決，則該項新證據當不足為再審之理
    由。次按，有罪判決確定後，因發見確實之新證據，足認受
    有罪判決之人應受無罪、免訴、免刑或輕於原判決所認罪名
    之判決者，為受判決人之利益，得聲請再審，刑事訴訟法第
    420條第1項第6 款，定有明文。惟該所謂「發見確實之新證
    據」，係指該證據從形式上觀之，無顯然之瑕疵，毋須經過
    調查，可認為足以動搖原確定判決，且須在最後事實審法院
    判決前已存在，而為法院或當事人所不知，致未及提出，或
    雖知而不能提出者而言。
三、本院經查，案外人湯劉秀美參選苗栗縣第十三屆縣議員選舉
    時，未依法設置助選員之事實，固有聲請人所提苗栗縣選舉
    委員會證明書為憑，但按，投票行賄罪，並不以登記有案之
    助選員共犯罪為前提，犯罪行為人亦不以係登記有案助選員
    為必要，是聲請狀指稱「原確定判決所稱不詳姓名中年婦女
    、中年男性，並無真實姓名，或足資辨別為湯劉秀美之助選
    員，自不得以臆測之詞指為係為湯劉秀美行賄買票」，據為
    新證據，而聲請再審云云，難以採取。次查，聲請人主張「
    其僅係為湯家管理財務，亦非助選員，扣案筆記係湯運來之
    遺物，非選舉人名冊，確定判決所認定劉武宗等四家，聲請
    人均不認識，其中，稱林隆輝者，依湯運來筆記所載之住址
    係中義村286號，而確定判決載為中義村27之1號，與另案湯
    劉秀美判決所載271之1號，已有不符，經向戶政事務所查詢
    後，難認係同一人，並可斷言非依湯運來之筆記所載住址而
    前往送賄買票」，雖有該戶政資料可憑，惟依本案確定判決
    認定根據（參見判決書第5 頁），可見本院確定判決依證人
    林隆輝證述，及伊兒子林彥誠證述等情，認定聲請人有上開
    犯罪，核與證據法則相符，況依，聲請人所提戶籍謄本所載
    ，該證人林隆輝確有一位七十年次之兒子林彥誠，益見原審
    認定林隆輝其人，並無錯誤情事，聲請人空口否認係同一人
    ，難以憑採。至林隆輝是否曾住於中義村286 號，該筆記是
    否即係買票名冊，均無礙上開犯行之認定，聲請人指該戶政
    資料係新證據，且足以推翻確定判決認定之事實而聲請再審
    ，亦非可採。
四、次查，聲請意旨稱：確定判決所憑劉武宗、林隆輝、鄧集賢
    、李鳳梅四人，在第一審偵審中之供述先後不一，對買票之
    中年婦女，指認確非聲請人，故可認定，劉武宗當面拒絕請
    託，未發生犯罪行為，林隆輝住址與筆記所載不符，與聲請
    人之犯行無關，且林隆輝未經起訴，如一併判決，不無訴外
    裁判之違背法令，鄧集賢供述，與起訴書引用證人Ｈ有誤，
    李鳳梅部分，並未說明係湯劉秀美買票，因而本件曾遭更四
    審判決聲請人無罪，可見本案採證與證據未符云云。然查，
    本院上開確定判決就該四人之供述，何以可採為本案罪證，
    已詳為論述在案（參見判決書4至7頁），況且，證據取捨及
    事實之認定，核屬事實審法院之權限，苟其採證不違反經驗
    法測、論理法則，自不能逕指為違法，是聲請意旨，以上情
    空口指為本案採證與事實未符，難以採取。從而，本件聲請
    人所主張之再審理由，核非可採，其聲請再審核為無理由，
    應予駁回。其停止刑罰執行之聲請，亦失所依憑，一併駁回
    之。
五、據上論斷，應依刑事訴訟法第434條第1項，裁定如主文。
中    華    民    國    95    年    12    月    27    日
                  刑事第六庭  審判長法  官  林  堭  儀
                                    法  官  莊  謙  崇
                                    法  官  蔡  聰  明
以上正本證明與原本無異。
如不服本裁定，應於收受送達後五日內向本院提出抗告狀。
                                    書記官  陳  建  邦
中    華    民    國    95    年    12    月    28    日


司法院資訊處製作；財團法人民間司法改革基金會備份。
